【裁判字號】    92,聲再,80
【裁判日期】    920630
【裁判案由】    聲請再審
【裁判全文】
臺灣高等法院高雄分院刑事裁定                      九十二年度聲再字第八號
      再審聲請人
      即受判決人  甲○○
右列聲請人因違反毒品危害防制條例案件，對於本院九十一年度上更（一）字第二七
三號中華民國九十一年十二月十八日確定判決（最高法院九十二年度台上字第一一二
一號、臺灣高雄地方法院八十八年度訴字第一三六五號、臺灣高雄地方法院檢察署八
十八年度偵字第二一一二三號），聲請再審，本院裁定如左：
    主  文
再審之聲請駁回。
    理  由
一、本件聲請再審意旨略以：再審聲請人即受判決人甲○○遭有罪判決，不外係因原
    確定判決法院僅依兩名證人王清麟、陳伶心之警訊供詞，及再審聲請人自白受人
    所託轉交物品之筆錄，即遽以認定。惟證人王清麟在庭訊時，即已承認不實之誣
    指，而另一證人陳伶心，經查本名為陳美玉，為再審聲請人當兵時同儕「呂光進
    」之女友，於七十八年一、二月間曾多次向再審聲請人索討安非他命，遭再審聲
    請人拒絕，進而懷恨在心，誣指再審聲請人，因再審聲請人不知該女已改名，致
    在警局、庭訊間均否認認識「陳伶心」該女，且該女自知心虧，自始至終均不敢
    出庭應訊，今再審聲請人始知證人陳伶心乃更名前之陳美玉，此為本案確實之新
    證據。另再審聲請人自始僅承認受一位「大嫂」之女人所託，三次交予他人，行
    為乃無償無利，更無買賣之情，一、二審卻依此為再審聲請人有罪證據，實為不
    妥。又000000000號呼叫器號碼，再審聲請人使用期間僅八十六年十二
    月至八十七年四月間，證人陳伶心因於八十七年一、二月份曾多次向再審聲請人
    索討安非他命，熟知此呼叫器號碼屬理所當然，八十七年二月後則不曾與其聯絡
    ，後再審聲請人於八十七年四月中旬即將000000000號呼叫器轉售案外
    人黃雅惠，且改用0000000000號呼叫器，再審聲請人亦不知陳伶心即
    為陳美玉，如何販賣安非他命給她？為此爰依刑事訴訟法第四百二十條第一項第
    六款因發現確實之新證據為由聲請再審云云。
二、按有罪之判決確定後，原判決所憑之證言、鑑定、通譯已證明其為虛偽者，為受
    判決人之利益，得聲請再審；前開證明以經判決確定，或其刑事訴訟不能開始或
    續行非因證據不足者為限，此為刑事訴訟法第四百二十條第一項第二款、第三款
    、第二項所明定。復按因發見確實之新證據，足認受有罪判決之人應受無罪之判
    決者得聲請再審，固為刑事訴訟法第四百二十條第一項第六款所明定。惟所謂「
    發見確實之新證據」，係指就新證據之本身形式上觀察，毋須經調查程序顯然可
    認為足以動搖原確定之判決者，且該證據於事實審法院判決前即已存在，祇因未
    發見，為法院及當事人所不知，迨判決後始行發見者而言（參見最高法院八十四
    年度台抗字第六０號裁定）。亦即該「新證據」須可認為確實具有足以動搖原確
    定判決，而對受判決人為更有利判決之「確實性」外，尚須具備該證據係在事實
    審法院於判決前已存在，因未經發見，不及調查斟酌，或審判時未經注意，至其
    後始行發見之「新規性」特質，始得據為聲請再審之原因。
三、經查，本件原確定判決就被告確有販賣第二級毒品安非他命之犯行，係依據證人
    王清麟、陳伶心於警訊時均證稱：係以000000000號呼叫器與甲○○聯
    絡，相約購買安非他命等語，及被告於警訊、偵查中自承幫綽號「嫂子」之女子
    拿安非他命轉給綽號「全仔」之男子，從而認定被告確有與綽號「嫂子」之人，
    由綽號「嫂子」之人提供安非他命，再由被告實際負責販賣之行為而共同販賣安
    非他命。再審聲請人雖指王清麟於原審翻異前供，故其於警訊中之證言屬虛偽云
    云，惟再審聲請人並未提出「原判決所憑之證言已證明其為虛偽」之判決確定證
    明，或其刑事訴訟不能開始或續行非因證據不足之證明，即與刑事訴訟法第四百
    二十條第一項第二款及同條第二項之聲請再審之要件顯不相符。另再審聲請人所
    舉證人陳伶心乃更名前之陳美玉，與陳美玉自八十七年二月間即無聯絡，且再審
    聲請人於八十七年四月中旬即已改用0000000000號呼叫器，此一更名
    之證據，雖屬事實審法院判決前已經存在，未為法院調查斟酌之形式上新證據，
    惟原確定判決除證人陳伶心之證述外，尚以證人王清麟之證稱、被告於警訊中供
    述為論據，原判決理由欄中述及「．．．「000000000」號之呼叫器，
    確係由被告在使用之情，亦據被告於警訊時供述：「（你有無攜帶呼叫器？呼叫
    器號碼如何？請詳述。）我有攜帶呼叫器而且有兩具呼叫器。一具呼叫器號碼是
    ：000000000，另一具呼叫器號碼是：0000000000。」等語
    （見警卷八十七年九月九日筆錄），再審聲請人既於八十七年九月九日為警查獲
    時製作筆錄，仍自承攜帶有二具呼叫器，顯然其確有以號碼：00000000
    0號之呼叫器為連絡之工具，應堪認定。核與證人王清麟、陳伶心二人在警訊時
    證述確係以號碼：000000000號之呼叫器，與販毒者或被告甲○○連絡
    購買第二級毒品安非他命事宜，再由被告約定交貨時間及地點後，復依約在約定
    地點一手交錢、一手交貨之情相符，亦足以印證證人王清麟、陳伶心於警訊時所
    陳述情節之真實性，證人王清麟、陳伶心二人於警訊時之證詞，至堪採信為真實
    。再審聲請人雖辯稱：000000000號之呼叫器號碼，於八十七年四月之
    前都是我在用，四、五月間賣給一位「黃姓」小姐，我們有到電信局辦過戶等語
    ，惟被告於警訊時除供述：「（你有無攜帶呼叫器？呼叫器號碼如何？請詳述。
    ）我有攜帶呼叫器而且有兩具呼叫器。一具呼叫器號碼是：000000000
    ，另一具呼叫器號碼是：0000000000。」等語，詳如前述，再審聲請
    人復於警訊時再供述：「（你既然不認識陳伶心及王清麟，那他倆人怎麼知道你
    的呼叫器號碼000000000號？）我那支號碼係與一女子共用的。是我拷
    貝他的呼叫器號碼。」等語（見同上警卷），顯然再審聲請人雖曾將呼叫器號碼
    000000000號過戶予黃姓小姐，且以再審聲請人於八十七年九月九日為
    警查獲並製作筆錄，是時再審聲請人既仍自承攜帶有二具呼叫器，並供承該號碼
    係與一女子共用的，是我拷貝他的呼叫器號碼，足見再審聲請人雖曾將上開呼叫
    器號碼過戶予黃姓小姐，然其確係仍使用號碼：000000000號之呼叫器
    為連絡之工具，亦堪認定，是其此部分所辯，亦係圖卸之詞．．．」，是以，聲
    請人所舉之證據並不足以動搖原確定判決，該證據欠缺「顯然性」，非刑事訴訟
    法第四百二十條第一項第六款所謂之「新證據」，又再審聲請人以證人陳伶心更
    名前與其素有恩怨，而指其證述虛偽，惟承前所述，原判決所憑之證言、鑑定、
    通譯已證明其為虛偽者，為受判決人之利益，得聲請再審；係以經判決確定，或
    其刑事訴訟不能開始或續行非因證據不足者為限，今再審聲請人並未提出「原判
    決所憑之證言已證明其為虛偽」之判決確定證明，或其刑事訴訟不能開始或續行
    非因證據不足之證明，僅空言指摘，自不符准予再審之要件。綜上，再審聲請人
    據之聲請再審，經核無一與聲請再審之條件相符，自難認為有再審之理由，爰依
    同法第四百三十四條第一項，裁定如主文。
中    華    民    國      九十二      年      六      月     三十   日
                              臺灣高等法院高雄分院刑事第二庭
                                  審判長法官  林正雄
                                        法官  張意聰
                                        法官  黃壽燕
右正本證明與原本無異。
如不服本裁定應於送達後五日內向本院提出抗告狀。
                                  法院書記官  黃富美
中    華    民    國      九十二      年      六      月     三十   日


司法院資訊處製作；財團法人民間司法改革基金會備份。
